臺灣高等法院高雄分院刑事判決　　　　100年度上易字第317號
上　訴　人　臺灣高雄地方法院檢察署檢察官
被　　　告　劉宏財
被　　　告　張哲銘
上列上訴人因被告恐嚇案件，不服臺灣高雄地方法院100 年度易
字第78號中華民國100 年2 月18日第一審判決（起訴案號：臺灣
高雄地方法院檢察署99年度偵字第12174 號），提起上訴，本院
判決如下：
     主  文
上訴駁回。
     理  由
一、按不服地方法院之第一審判決而上訴者，須提出上訴書狀，
    並應敘述具體理由，上訴書狀未敘述上訴理由者，應於上訴
    期間屆滿後20日內補提理由書於原審法院。逾期未補提者，
    原審法院應定期間先命補正。但上訴書狀已敘述理由，惟所
    敘述者非屬具體理由，則屬不符上訴之法定程式，由第二審
    法院以其上訴不合法律上程式，判決駁回，不生定期命補正
    之問題，刑事訴訟法第350 條第1 項、第361 條、第362 條
    、第367 條定有明文。
二、次按，上開所稱「上訴書狀應敘述具體理由」，係指須就不
    服之判決為具體之指摘而言，如僅泛稱原判決認事用法不當
    或採證違法、判決不公等，均非具體理由（法院辦理刑事訴
    訟案件應行注意事項第162點參照）；復按所謂具體理由，
    必係依據卷內既有訴訟資料或提出新事證，指摘或表明第一
    審判決有何採證認事、用法或量刑等足以影響判決本旨之不
    當或違法，而構成應予撤銷之具體事由，始克當之（例如：
    依憑證據法則具體指出所採證據何以不具證據能力，或依憑
    卷證資料，明確指出所為證據證明力之判斷如何違背經驗、
    論理法則）；倘僅泛言原判決認定事實錯誤、違背法令、量
    刑失之過重或輕縱，而未依上揭意旨指出具體事由，或形式
    上雖已指出具體事由，然該事由縱使屬實，亦不足以認為原
    判決有何不當或違法者（例如：對不具有調查必要性之證據
    ，法院未依聲請調查亦未說明理由，或援用證據不當，但除
    去該證據仍應為同一事實之認定），皆難謂係具體理由，俾
    與第二審上訴制度旨在請求第二審法院撤銷、變更第一審不
    當或違法之判決，以實現個案救濟之立法目的相契合，並節
    制濫行上訴」（最高法院97年度台上字第892號判決意旨參
    照）。是如上訴理由書狀並未依據卷內訴訟資料，具體指摘
    原判決認事用法有何違法或不當之情形，即屬上訴未敘述具
    體理由。
三、另按刑之酌減、量定及定執行刑等，為法院依實體法或程序
    法等相關規定，得依職權審酌、自由裁量之事項，不得任意
    指摘，必須具體表明原審判決所為自由裁量之行使，未合乎
    法律之目的，違背內部性界限，而屬權利濫用之違法，或違
    反比例原則、平等原則、公平正義等法則，始足當之，否則
    非屬具體理由，可逕由程序上予以駁回（最高法院71年3 月
    2 日71年度第3 次刑事庭會議決議三之意旨參照）。
四、本件被告劉宏財、張哲銘所犯恐嚇危害安全罪，經原審分別
    判處拘役30日、20日，如易科罰金，均以新台幣1,000 元折
    算1 日在案。而檢察官於上訴期間之民國（下同）100 年3
    月11日，依告訴人吳莉楹請求上訴之意見，向原審法院提出
    上訴書，上訴理由略以：「(一)刑事審判旨在實現刑罰權之分
    配正義，故法院對於有罪被告之科刑，應符合罪刑相當之原
    則，使輕重得宜，罰當其罪，此觀刑事訴訟法第310 條第3
    款規定：有罪之判決書，應於理由內記載『科刑時就刑法第
    57條或第58條規定事項所審酌之情形』自明。從而於量刑時
    ，自應就如何審酌刑法第57條、第58條所規定之事項，依個
    案情節為具體之記載，始與前揭規定之意旨相符。否則倘僅
    以抽象、空泛之用語權充，而在不同之判決，一概通稱審酌
    被告之品行、犯罪之動機、目的、手段、犯後態度等情狀時
    ，其刑之量定，是否與各該被告之罪責相當？即屬無憑判斷
    ，而有理由不備之違誤，最高法院96年度台上字第289 號判
    決意旨可資參照。(二)本件被告張哲銘、劉宏財於偵查、審判
    中均否認犯行，且僅因被告劉宏財之父劉慶瑞與告訴人吳莉
    楹之夫陳柏燊間之債務糾紛，竟率而為本件恐嚇犯行，原審
    雖審酌被告等之經濟、生活狀況，分別判處拘役30日、20
    日，然其等所為對告訴人造成之傷害非輕，迄今亦未向告訴
    人表示歉意，也未與告訴人達成和解，難認原審所判刑度適
    當，而得以收警懲之效，揆諸首揭說明，請求撤銷原判決，
    另為適當之判決。」等語。
五、經查：
  (一)按關於刑之量定，係實體法上賦予法院得為自由裁量之事項
    ，倘其未有逾越法律所規定之範圍，或濫用其權限，即不得
    任意指摘為違法（最高法院75年度台上字第7033號判例意旨
    參照）。且在同一犯罪事實與情節，如別無其他加重或減輕
    之原因，下級審量定之刑，亦無過重或失輕之不當情形，則
    上級審法院對下級審法院之職權行使，原則上應予尊重（最
    高法院85年度台上字第2446號判決意旨參照）。
  (二)查本案原審對被告劉宏財、張哲銘之量刑，已審酌「本案起
    因是被告劉宏財之父親劉慶瑞與吳莉楹之夫陳柏燊之金錢糾
    紛，而被告劉宏財、張哲銘是為劉慶瑞出面，但不思以理性
    解決問題，反而係以加害生命、身體之事恐嚇吳莉楹，且被
    告2 人犯罪後皆否認犯行，態度不佳；惟審酌被告劉宏財為
    高職畢業之智識能力，現為廚師、與母親同住、未婚等生活
    狀況；被告張哲銘亦為高職畢業之智識能力，現從事服飾業
    、已婚、長期在中國大陸地區工作等生活狀況，又被告劉宏
    財為本案之主謀，可責性較高，而被告張哲銘係基於義氣相
    挺，才與被告劉宏財共同至現場恐嚇吳莉楹」等一切情狀（
    見原判決理由欄參之二），核已就刑法第57條所規定之各種
    量刑條件、情狀等，詳加斟酌，難謂有何違法失當之處。
  (三)又原判決審酌上揭科刑之理由，亦非僅泛稱審酌被告之品行
    、犯罪之動機、目的、手段、犯後態度等法律抽象之一般規
    定（最高法院94年度台上字第2131號判決意旨參照），而係
    就前揭各項應審酌之事由，敘明其具體理由，尤其就檢察官
    上訴指摘「被告2 人偵、審中否認犯行、僅因債務糾紛，即
    率為本件恐嚇犯行、對被害人造成之損害」等部分，已有斟
    酌考量；另就被告2 人共同為本件恐嚇危害安全犯行時之角
    色（主謀或配合者）、犯行之可責性高底、智識程度及生活
    實際狀況等諸情，亦權衡再三，舉凡有利、不利被告之量刑
    具體事由，均已綜合觀察，詳加審酌，核原審量刑之裁量，
    既未逾越或低於法定刑度，又無濫用量刑權限之情形，自不
    得遽指為違法。
  (四)本院參酌被告2 人所犯刑法第305 條恐嚇危害安全罪，其法
    定刑為2 年以下有期徒刑、拘役或3 百元以下罰金，而被告
    為本件犯行之起因，除緣於債務糾紛之糾葛外，復受告訴人
    在新甲派出所協商債務問題時，曾口出「一命換一命」等言
    語之刺激（見偵卷第49-51 頁之原審99年度易字第941 號刑
    事判決書），及本件犯罪手段係將1 支活雞及1 包中藥材丟
    到被告上班處所要給告訴人進補之方式恐嚇等情節，認本案
    原審分別量處被告劉宏財、張哲銘等人拘役30日、20日，於
    國家刑罰權在本案實踐個別正義而言，應屬罪刑相當，刑度
    亦屬妥適，尚難謂為過輕而不當。
  (五)本件檢察官上訴意旨，徒以本件被告張哲銘、劉宏財2 人，
    均否認犯行，僅因債務糾紛，即率而為恐嚇犯行，對告訴人
    造成之傷害非輕，迄未表達歉意及和解等，指摘原審僅分別
    輕判被告劉宏財、張哲銘，拘役30日、20日，量刑過輕而不
    當云云。既未具體表明原審判決所為量刑自由裁量之行使，
    有何未合乎法律之目的，或違背內部性界限，而屬權利濫用
    之違法，且未明確指出原審所量之刑度，如何有違反比例原
    則、平等原則、公平正義等法則之處，而構成應予撤銷之具
    體事由，揆諸首揭上訴書狀應敘述具體理由之說明，本件檢
    察官之上訴，顯未具備「上訴書狀應敘述具體理由」之要件
    甚明。
六、綜上所述，檢察官所提出之上訴理由，既均非依據卷內既有
    訴訟資料或提出新事證，具體指摘原判決上開採證認事，有
    何足以影響判決本旨之不當或違法，而構成應予撤銷之具體
    事由，徒以上揭上訴意旨，認原審僅分別輕判被告2 人拘役
    30日、20日，量刑過輕，指摘原判決不當，請求撤銷改判，
    依據首揭說明，檢察官所提之前述上訴理由，核與刑事訴訟
    法第361 條第2 項所稱「具體理由」顯非相當，其上訴顯屬
    違背法律上之程式，應由本院依同法第367 條前段、第372
    條規定，不經言詞辯論，判決如主文。
據上論斷，應依刑事訴訟法第367 條前段、第372 條，判決如主
文。
中    華    民    國    100   年    3    月    31    日
                刑事第五庭    審判長法  官  曾永宗
                                    法  官  任森銓
                                    法  官  鍾宗霖
以上正本證明與原本無異。
不得上訴。
中    華    民    國   100    年    3     月    31    日
                                    書記官  邱麗莉